【裁判字號】    99,訴,376
【裁判日期】    990818
【裁判案由】    偽證
【裁判全文】
臺灣雲林地方法院刑事判決               99年度訴字第376號
公  訴  人  臺灣雲林地方法院檢察署檢察官
被      告  甲○○
            乙○○
            丙○○
上列被告等因偽證案件，經檢察官提起公訴（99年度偵字第1926
號）及就同一事實移送併辦（99年度偵字第2915號），本院判決
如下：
    主  文
甲○○、乙○○、丙○○均犯偽證罪，各處有期徒刑肆月。
    事  實
一、甲○○曾於民國98年2 月20日18時34分許起至同日19時13分
    許止、98年2 月25日11時22分起至同日11時25分許，以電話
    與蘇燈照（綽號「大目仔」，所犯毒品案件業經本院於99年
    5 月31日以98年度訴字第551 號判處應執行有期徒刑14年，
    現上訴於臺灣高等法院臺南分院中）聯絡後，分別在雲林縣
    元長鄉東庄某便利商店、北港鎮溝皂里某處，以新臺幣（下
    同）1300元、1000元向蘇燈照各購得第一級毒品海洛因1 小
    包等情，業據甲○○於98年5 月13日在雲林縣警察局虎尾分
    局偵查隊接受警詢指述明確，及於同日在臺灣雲林地方法院
    檢察署第一偵查庭接受偵訊時供前具結證述歷歷。詎甲○○
    竟基於偽證之犯意，於99年2 月10日9 時許，在本院刑事第
    十法庭，值法院以98年度訴字第551 號案審理蘇燈照販賣、
    轉讓毒品案件之際，以證人身分供前具結，而就有無向蘇燈
    照購買毒品此等與案情有重要關係之事項，為如下虛偽之證
    述：「（檢察官問：你於98年2 月20日、25日有無跟蘇燈照
    聯絡購買毒品？）我沒有跟他買，都是公加（家）買來吃的
    。」、「（檢察官問：你之前是說你跟他買海洛因，你要拿
    錢去買，問你有沒有錢，一次是在東庄便利商店拿一千三給
    他，有無這件事情？）有，這次他問我身上有多少錢，我只
    有一千二，他就叫我把錢拿出來，要公家買來施用，我說好
    ，他叫我在旁邊，後來他就拿過來，我們就一起在旁邊吸食
    。」、「（檢察官問：當時你們出多少錢？）一個人一半」
    、「（檢察官問：為何你之前說你是向蘇燈照買的？）可能
    還有一次，那次是北港路邊，他邀我一個人出一千元去買，
    後來他叫我在路邊等他，等他拿回來，他就倒一半到他的香
    煙裡面，剩下的放在塑膠袋給我，我才說我拿一千元給他，
    他拿香煙給我。」、「（辯護人陳國瑞律師問：你在警詢筆
    錄與現在所述，何者為真？）都是真的，但是在警局我不是
    說跟他買，他們要我講這樣」、「（審判長問：辯護人問你
    通訊監察譯文，98年2 月20日的一千三、98年2 月25日一千
    元的兩次，你跟檢察官說這兩次都是向蘇燈照買的，你們一
    手交錢、一手交貨？）當時我沒有這講，他要怎麼寫我也不
    知道。」、「（審判長問：當時蘇燈照出多少錢？）有，他
    的錢也有掏出來，他說他要出一千元」、「（審判長問：一
    千三百元的那次，當時蘇燈照拿幾包回來給你？）一包而已
    ，他是拿一包回來我們再一起用。」、「（審判長問：你是
    以一千三百元買半包的海洛因？）應該是兩千多的毒品」。
    而足以影響法院判斷蘇燈照是否有販賣海洛因予甲○○事實
    之判決結果。
二、乙○○曾於98年3 月25日17時29分許起至同日18時34分許止
    、98年3 月26日9 時41分許起至同日10時25分許、98年3 月
    28日11時20分起至同日11時30分許等，以電話與蘇燈照聯絡
    後，分別以1000元向蘇燈照購得海洛因各1 小包等情，業據
    乙○○於98年5 月14日在虎尾分局偵查隊接受警詢指述明確
    ，及於98年5 月15日11時許，在臺灣雲林地方法院檢察署第
    八偵查庭接受偵訊時供前具結證述歷歷。詎乙○○竟基於偽
    證之犯意，於99年2 月10日9 時許，在本院刑事第十法庭，
    值法院以98年度訴字第551 號案審理蘇燈照販賣毒品案件之
    際，以證人身分供前具結，而就有無向蘇燈照購買毒品此等
    與案情有重要關係之事項，為如下虛偽之證述：「（檢察官
    問：這次（指98年3 月25日下午乙○○與蘇燈照通聯）是你
    跟蘇燈照拿？）我是問他要不要拿，我要請他拿，我拿一千
    元給他，那次有沒有拿到我忘記了」、「（檢察官問：之前
    你說你有跟蘇燈照買，隔天98年3 月26日你們約在中坑，那
    次有無買到？）我都是拿錢給他，然後由他去買。」、「（
    檢察官問：是否知道蘇燈照每次出多少錢？）我不知道，我
    都是拿一千元給他，他說我們公家去拿。」、「（辯護人陳
    國瑞律師問：該次（98年3 月25日）你出多少錢？）如果有
    的話，我都是出一仟元，蘇燈照出多少錢，我不知道，他說
    要公家去拿」、「（辯護人問：你透過蘇燈照跟上游拿毒品
    ，還是你要跟蘇燈拿毒品？）我是經過他向上游買毒品，警
    察問我的時候，我是說我跟蘇燈照拿的」、「（辯護人問：
    該次（98年3 月28日）是你向蘇燈照買，還是你請蘇燈照去
    跟別人拿？）我都是拿錢給他，他都說要公家」、「拿、買
    我分不清楚」。而足以影響法院判斷蘇燈照是否有販賣海洛
    因予乙○○事實之判決結果。
三、丙○○曾於98年3 月2 日17時19分、29分、40分許，以電話
    與蘇燈照聯絡後，在雲林縣元長鄉西庄廟前，以1000元向蘇
    燈照購得海洛因1 小包，蘇燈照並曾於同年4 月12日14時36
    分、15時54分、16時2 分許，以電話與丙○○聯絡後，在雲
    林縣元長鄉西庄廟前，將價值500 元之海洛因無償轉讓予丙○○等情，業據丙○○於98年5 月18日在虎尾分局偵查隊接
    受警詢指述明確，及於同日4 時許在臺灣雲林地方法院檢察
    署第二偵查庭接受偵訊時具結證述歷歷。詎丙○○竟基於偽
    證之犯意，於99年2 月10日9 時許，在本院刑事第十法庭，
    值法院以98年度訴字第551 號案審理蘇燈照販賣及轉讓毒品
    案件之際，以證人身分供前具結，而就其有無向蘇燈照購買
    毒品及蘇燈照有無無償轉讓海洛因予其等與案情有重要關係
    之事項，為如下虛偽之證述：「（檢察官問：你打給蘇燈照
    （98年3 月2 日17時19分之通聯）做什麼？）問他有沒有錢
    ，我要跟他借錢買毒品。（檢察官問：該次借錢是要向何人
    買毒品？）要跟他一起買，他跟誰買我不知道」、「我跟他
    一起出錢買的」、「（檢察官問：蘇燈照有無請你施用過毒
    品？）他沒有請我，但是有一次他放在桌上，可能是沒有用
    完，在廟裡那裡。（檢察官問：當天情形為何？）我打電話
    給他，問他身上有沒有錢，我說我這裡有一千元，要公家一
    個人一千去買毒品這樣」、「檢察官問：為何你之前跟檢察
    官講說，98年4 月12日，是你與蘇燈照通話，你要向他買海
    洛因，這次你有拿到，但是是他請的，因為你沒有錢向他買
    ，你是在元長西庄廟前還他五百，他請你施用一次的量？）
    是警察這樣講的。（檢察官問：你在偵查這樣講，是不是你
    的意思？）警察要我這樣講。」。而足以影響法院判斷蘇燈
    照是否有販賣及轉讓海洛因予丙○○事實之判決結果。
四、案經本院移請及臺灣雲林地方法院檢察署檢察官主動簽分偵
    查起訴。
    理  由
一、證據能力部分：
    按「所謂被告以外之人於審判外之陳述，係指被告以外之人
    就其曾經參與或見聞之事實，事後追憶並於審判外為陳述者
    而言。如被告以外之人係被告犯罪之共同正犯、共犯、相對
    人、被害人或其他關係人，而於被告實行犯罪行為時與被告
    為言詞或書面對談，且其對話之本身即係構成被告犯罪行為
    之部分內容者，因非屬其事後就曾經與聞之事實所為之追憶
    ，自與審判外之陳述有間，二者不容混淆。又國家基於犯罪
    偵查之目的，對被告或犯罪嫌疑人進行通訊監察，乃係以監
    控與過濾受監察人通訊內容之方式，蒐集對其有關之紀錄，
    並將該紀錄予以查扣，作為認定犯罪與否之證據，屬於刑事
    訴訟上強制處分之一種，而監聽係通訊保障及監察法（下稱
    通保法）第十三條第一項所定通訊監察方法之一，司法警察
    機關依法定程序執行監聽取得之錄音，係以錄音設備之機械
    作用，真實保存當時通訊之內容，如通訊一方為受監察人，
    司法警察在監聽中蒐集所得之通訊者對話，若其通話本身即
    係被告進行犯罪中構成犯罪事實之部分內容，則依前開說明
    ，自與所謂『審判外之陳述』無涉，應不受傳聞法則之規範
    ，當然具有證據能力。至司法警察依據監聽錄音結果予以翻
    譯而製作之監聽譯文，... ，於被告或訴訟關係人對其譯文
    之真實性發生爭執或有所懷疑時，法院固應依刑事訴訟法第
    一百六十五條之一第二項規定，以適當之設備，顯示該監聽
    錄音帶之聲音，以踐行調查證據之程序，俾確認該錄音聲音
    是否為通訊者本人及其內容與監聽譯文之記載是否相符；或
    傳喚該通訊者；或依其他法定程序，為證據調查。... 」（
    最高法院97年度臺上字第5940號判決意旨參照），本件採為
    證據之通訊監察錄音之勘驗筆錄，其內容係有關被告甲○○
    、乙○○及丙○○與販賣毒品予其3 人之相對人蘇燈照間以
    行動電話談論毒品海洛因買賣及轉讓事宜之內容（詳99年度
    偵字第1926號卷第106 頁背面至第109 頁、第96頁背面至第
    100 頁及第100 頁背面至第102 頁背面，被告3 人對該監聽
    光碟之聲音為其等與蘇燈照之對話，並不否認），並非被告
    或被告以外之人於審判外之陳述。且經本院於審判期日調查
    證據時，並已踐行向被告提示上揭勘驗筆錄等程序，被告等
    3 人均未表示意見，有審判筆錄可稽（均詳本院卷99年8 月
    4 日被告等3 人之審判筆錄），是相關通訊監聽錄音內容與
    上揭勘驗筆錄均堪認為真實，故均具有證據能力。
二、訊據被告甲○○、乙○○及丙○○均矢口否認有何偽證犯行
    ，均辯稱其係與蘇燈照合資購買毒品；被告丙○○另辯稱：
    蘇燈照未請其施用海洛因云云。惟查：
(一)、被告甲○○並未與蘇燈照合資購買海洛因，故被告甲○○於
    99年2 月10日9 時許，在本院以98年度訴字第551 號案審理
    蘇燈照販賣毒品案件之際，以證人身分供前具結，而就有無
    向蘇燈照購買毒品此等與案情有重要關係之事項，係為虛偽
    不實之證述，詳述如下：
１、被告甲○○於98年5 月13日18時20分許，在臺灣雲林地方法
    院檢察署第一偵查庭就另案被告蘇燈照之上開販賣毒品案件
    ，供前具結後證稱：「（檢察官提示0000000000門號行動電
    話於98年2 月20日18時34分、56分、19時13分之通訊監察譯
    文，問：這是跟誰講話？）跟大目仔。（問：是什麼意思？
    ）就是要拿海洛因。（問：是直接要買海洛因？）嗯。（是
    直接要向大目仔買嗎？）他說要拿去買看我有沒有錢。…「
    （檢察官問：那你用多少跟他買多少？）我總共跟他買過兩
    次，1 次1 千，1 次1 千3 」…、「（檢察官問：這樣算他
    幫你買，還是你向他買？這到底怎麼算？）我有跟他買過兩
    次。（問：這算你跟他買嗎？）嗯。」…、「（檢察官問：
    那次拿到幾包？一包。（問：一包？1 千3 一包？）嗯。」
    …、「（檢察官提示0000000000門號行動電話於98年2 月20
    日21時11分56分秒之通訊監察譯文，問：由這通電話可見你
    同晚確實有向大目仔蘇燈照買到4 號仔，是不是這樣？）是
    。」、「（檢察官提示0000000000門號行動電話於98年2 月
    25日11時25分56秒之通訊監察譯文，問：這兩通是跟誰講話
    ？）跟大目仔。（問：是什麼意思？）就是藥的意思。（問
    ：什麼藥，那一種？）海洛因。（問：這一次有沒有拿到？
    ）我總共跟他拿兩次。（問：這次有沒有？）。我有拿一次
    1 千3 、一次1 千（問：他說溝皂那邊？）溝皂那有啦。」
    …、「（檢察官問：有冤枉他嗎？）有跟他買啊。（問：你
    確實有向大目仔買過一次1 千3 的、還有一次1 千的，是不
    是這樣？）有。」等情，業據本院於99年3 月21日，在該院
    上開案件勘驗偵訊光碟屬實，有本院上開案件審判筆錄在卷
    可稽（詳見99年度偵字第1926號卷第109 頁背面至第112 頁
    背面）。而被告甲○○於偵訊時，自始至終全無提及其與蘇
    燈照「合資」購買海洛因，亦無述及其與蘇燈照共同施用海
    洛因，是被告甲○○顯係向蘇燈照購買海洛因，而非合資。
    且由被告甲○○上開偵訊供述內容可知，其所謂「拿」海洛
    因，即為「購買」海洛因之意。
２、被告甲○○曾使用門號0000000000號之行動電話與蘇燈照所
    使用之門號0000000000號行動電話聯絡，2 人通話時間及對
    話內容如下（詳見99年度偵字第1926號卷第106 頁背面至第
    109 頁）：
(1)、98年2 月20日18時34分26秒
    甲○○（代號Ｂ）：喂。
    蘇燈照（代號Ａ）：螺茂（音譯）。
    甲○○：嗯。
    蘇燈照：有個朋友剛好這時打給我。
    甲○○：嗯。
    蘇燈照：講很好啦，要多拿一點看要不要？
    甲○○：就這樣而已啊，沒錢。
    蘇燈照：嗯？
    甲○○：就沒有錢啊。
    蘇燈照：如果要的話、他算是在民雄那邊寄的，他的東西很
            好，我跟你說真的。
    甲○○：就是沒有才慘啊，有的話就用怎會有差。
    蘇燈照：我在問看你那裡有多少。
    甲○○：剩5 元而已。
    蘇燈照：這樣喔。
    甲○○：或許沒有。
    蘇燈照：不然多少，先湊一下，我們湊一湊一起跟他拿。
    甲○○：沒有辦法湊啦，可以湊的話我湊完了。
    蘇燈照：這樣喔。
    甲○○：這你也知道啊。
    蘇燈照：我問阿福看他可以借多少。
    甲○○：好啦，你向他問問看。
(2)、98年2 月20日18時56分44秒
    （前面略）
    蘇燈照：你說你有辦法湊多少？
    甲○○：沒有。
    蘇燈照：嗯？
    甲○○：就是沒有。
    蘇燈照：都沒有？
    甲○○：我剩1 千元、剩1 千3 百元。
    蘇燈照：多少？
    甲○○：1 千3 百元。
    蘇燈照：好啦。
    甲○○：嗯。
    蘇燈照：剩下我來湊，你騎車過來阿福這裡。
(3)、98年2 月20日19時13分01秒
    蘇燈照：喂。
    甲○○：我怎麼沒有看到你。
    蘇燈照：我在元長才要出發而已。
    甲○○：那我跟你講不要在那。
    蘇燈照：不然我跟你講，你在那、你在東庄，好嗎？
    甲○○：好、在東庄。
    蘇燈照：好。
    甲○○：東庄超市也比較不好。
    蘇燈照：那沒關係啦。
    甲○○：你從元長來嗎？
    蘇燈照：嗯。
    甲○○：我慢慢騎來啦。
    蘇燈照：好。
(4)、98年2 月25日11時22分35秒
    蘇燈照：喂。
    甲○○：怎麼樣。
    蘇燈照：你那裡有1 張是嗎？
    甲○○：嗯啦。
    蘇燈照：沒辦法多一點喔？
    甲○○：幾百元而已，怎麼樣？
    蘇燈照：說最少要2 才要。
    甲○○：ㄏ阿？
    蘇燈照：不然那個東西是可以啦。
    甲○○：可以的話你如果，好啦、沒關係啦，我跟朋友相添
            啦。
    蘇燈照：好啦、不然你先向他週轉一下，阿你再騎過來西庄
            廟那裡好嗎？
    甲○○：不可以在那裡，那裡的人我全認識，我就騎溝皂那
            條路直直進去，這樣比較好。
    蘇燈照：不可以直直進去，就沒有往那裡去啊。
    甲○○：ㄏ阿？
    蘇燈照：沒有往那裡去，不然你轉過西庄這一條斜斜要通往
            溝皂那裡。
    （後面略）
(5)、98年2 月25日11時25分56秒
    蘇燈照：喂。
    甲○○：你那針筒順便給我用1 個來，好嗎？
    蘇燈照：針筒喔？
    甲○○：ㄏ啦，筆啦。
    蘇燈照：你沒有喔？
    甲○○：我沒有啦，拜託一下啦。
    蘇燈照：不然我幫你問問看有沒有。
    甲○○：好啦，舊的也好啦，哦。
    蘇燈照：舊的不好啦，舊的。
    甲○○：不要緊啦。
    蘇燈照：你有2 張喔。
    由上開通話內容可知，被告甲○○確有以門號0000000000號
    行動電話與蘇燈照所使用之上開門號行動電話聯絡，於98年
    2 月20日約定購買1 千3 百元，交易地點係24小時的便利商
    店；98年2 月25日之通話內容，被告甲○○一開始向蘇燈照
    表示其有「1 張」，於蘇燈照表示「至少要2 才要」時，始
    決定「跟朋友相添」，是其本身向蘇燈照購買海洛因之金額
    應為1 千元，交易地點則顯示為溝皂里某處之道路，是被告
    甲○○於於上開案件偵查中所稱2 次向蘇燈照購買毒品海洛
    因之金額、地點，與上開通話內容相符，應堪採信。
３、經本院原審勘驗上開案件被告甲○○於偵查中受訊問之錄音
    光碟（詳見99年度偵字第1926號卷第109 頁背面至第112 頁
    背面），可證被告甲○○確實曾證稱向蘇燈照買過1 次1 千
    元、1 次1 千3 百元等語，至其購買之物品由該次訊問之前
    後文可知，指的就是毒品海洛因。且當時筆錄製作係採一問
    一答之方式，被告甲○○於訊問過程中，均能針對檢察官所
    提問題具體回答，顯見其精神狀況正常，並未因毒癮發作或
    頭暈影響其作答。復經本院原審傳喚承辦警員張乃仁到庭作
    證，已否認有要求被告甲○○為特定供述之情事（詳見99年
    度偵字第1926號卷第91頁背面至第93頁背面），被告甲○○
    嗣後亦供承：警察不是叫我什麼都說怎麼樣，我沒有說他逼
    我怎麼樣，他是說筆錄快點作一作，可以趕快回家等語。故
    被告甲○○於本院審理時所稱：那時我真的藥癮發作，我不
    知道我說了什麼，顯係畏罪卸責之詞，殊無可採。
４、被告甲○○與蘇燈照上開98年2 月20日之通話內容，雖有提
    到湊錢一事，及被告甲○○於偵查中就此次電話聯絡，證稱
    ：蘇燈照說要拿去買，看我有沒有錢，我錢給被告，他又去
    拿等語，然由其2 人前揭98年2 月20日之對話內容觀之，被
    告甲○○僅向蘇燈照表明其有1 千3 百元，蘇燈照雖表示「
    剩下我來湊」，但被告甲○○並未進一步詢問蘇燈照總共要
    買多少，因此看不出甲○○有與蘇燈照合資購買毒品之意思
    。況且毒品價值不斐，重量些微差距價格即有不同，蘇燈照
    與被告甲○○竟未談及如何合資購買、各出資若干、如何分
    配毒品等重要事項，強稱「合資購買」，核與事理有違。又
    其2 人於98年2 月25日11時22分35秒之通話內容中，蘇燈照
    詢問被告甲○○除了「1 張」有沒有辦法再多一點，並告訴
    被告甲○○「說最少要2 才要」，此時被告甲○○亦未表示
    要與蘇燈照共同出資，反而是說「我跟朋友相添啦」，蘇燈
    照亦要被告甲○○「先向他週轉一下」，並未要求兩人合資
    ，顯然被告甲○○沒有與蘇燈照共同出資一起向他人買毒品
    之情形，故被告甲○○於審理時所稱：北港路邊那次，他邀
    我一人出1 千元去買云云，顯然虛偽不實。
(二)、被告乙○○並未與蘇燈照合資購買海洛因，故被告乙○○於
    99年2 月10日9 時許，在本院以98年度訴字第551 號案審理
    蘇燈照販賣毒品案件之際，以證人身分供前具結，而就有無
    向蘇燈照購買毒品此等與案情有重要關係之事項，為虛偽不
    實之證述，詳述如下：
１、被告乙○○於98年5 月15日11時43分許，在臺灣雲林地方法
    院檢察署第八偵查庭就另案被告蘇燈照之上開販賣毒品案件
    ，供前具結後證述：「（檢察官提示0000000000門號於98年
    3 月26日9 時41分、10時23分、25分之通訊監察譯文，問：
    有無這幾通電話？是你跟誰通話？內容為何？）有這3 通電
    話，是我跟「大目仔」即蘇燈照通話，我要向他買海洛因。
    這次有交易成功，地點在元長鄉中坑，我以1000元買到1 小
    包海洛因。…是他本人交1 小包給我。」、「（檢察官問：
    按照0000-000-000門號於98年3 月26日9 時41分之通訊監察
    譯文來看，你說昨天的太差，表示你前一天有向他買海洛因
    ？）是的。」、「（檢察官提示0000-000-000門號於98年3
    月28日11時20分、30分之通訊監察譯文，問：有無這幾通電
    話？是你跟誰通話？內容為何？）有這2 通電話，是跟蘇燈
    照說話，我說我沒有錢，他就要讓我欠，這一次有拿到海洛
    因，交易地點在中坑或元長的公墓旁，這次我沒有給他錢欠
    他一仟元後來有還清了。」（見99年度偵字第1926號卷第44
    頁背面至第45頁背面），是依被告乙○○於偵查中所為之上
    開證述，被告乙○○確於98年3 月25、26、28日，分別向蘇
    燈照購買海洛因。又本院於99年3 月31日當庭勘驗00000000
    00門號行動電話於98年3 月25日18時16分23秒、3 月28日11
    時20分2 秒之通訊監察錄音，有如下之對話：「A （另案被
    告蘇燈照所持用之0000000000門號）：喂，你要嗎？B （被
    告乙○○所持用之0000000000門號）：不一定，怎麼了」…
    、「A ：我朋友剛好有來，你如果要，我多拿起來給你。B
    ：我聽沒有。A ：說你如果有要拿，我來錢跟他拿就好。B
    ：喔，好啦。」、「A （0000000000）：沒有要再拿嗎？B
    （0000000000）沒錢，要怎麼拿。A ：嗯，沒有就一直欠下
    去，不然要怎樣。B ：ㄏ阿？A ：嗯？B ：好，不然再拿一
    個來。」（見99年度偵字第1926號卷第96頁背面至第100 頁
    ），顯見被告乙○○於98年3 月25日、3 月28日時，原均無
    購買海洛因之意，係因蘇燈照以「我來錢跟他拿就好」、「
    沒有就一直欠下去」等語引誘，被告乙○○見蘇燈照願代墊
    款項及同意賒欠，始生購買海洛因之意，有審判筆錄附卷可
    稽。是被告乙○○與蘇燈照間，實無「合資購買海洛因」之
    合意，有前揭偵訊筆錄及通訊監察譯文附卷可查，被告乙○○「合資購買海洛因」之辯解，顯係虛構。
２、被告乙○○與蘇燈照曾於下列所示時間，持用行動電話相互
    聯絡，2 人通話之時間及內容如下（見99年度偵字第1926號
    卷第96頁背面至第99頁背面）：
    (1)、98年3 月25日17時29分57秒
        乙○○（代號Ｂ）：喂。
        蘇燈照（代號Ａ）：喂。
        乙○○：這樣有嗎？
        蘇燈照：你要嗎？
        乙○○：對啦。
        蘇燈照：你要多少？
        乙○○：就一樣。
        蘇燈照：我跟朋友撥看看，如果有我馬上打給你。
        乙○○：沒有啦，我是說你如果沒有地方拿，我朋友那
                裡應該有，但是那比較多。
        蘇燈照：他的不知道好還是壞的。
        乙○○：應該是不錯。
        蘇燈照：我馬上回去，回去到你村庄，打給你見面在講
                好嗎。
        乙○○：好阿，差不多、多久？
        ～～～～～～～～～～～～～
        98年3 月25日18時16分23秒
        蘇燈照：喂，你要嗎？
        乙○○：不一定，怎麼了？
        蘇燈照：不是阿，你要，我朋友剛好有來。
        乙○○：ㄏ阿？
        蘇燈照：我朋友剛好有來，你如果要，我多拿起來給你
                。
        乙○○：我聽沒有。
        蘇燈照：說你如果有要拿，我來錢跟他拿就好。
        乙○○：喔，好啦。
        蘇燈照：好，你人在那裡？
        乙○○：家裡。
        蘇燈照：在你家。
        乙○○：嗯。
        蘇燈照：我馬上打給你。
        乙○○：好。
        ～～～～～～～～～～～～～
     (2)、98年3月26日09時41分04秒
        （前面略）
        乙○○：有嗎？
        蘇燈照：潭前啦，中坑再過來，潭前你知道嗎？
        乙○○：我知道啦。
        蘇燈照：有阿，怎麼沒有。
        乙○○：昨天那個怎麼那麼壞。
        蘇燈照：會嗎、昨天那個跟人家撥的。
        乙○○：喔，昨天那差太多啦，瘋子。
        蘇燈照：昨天，那個臨時在那裡，跟那個撥的，你沒聽
                嗎，你就剛好要，潭前我跟你講中坑，中坑你
                知道嗎？
        （中間略）
        乙○○：好，你不要用太壞的，真的昨天那。
        蘇燈照：不會啦，我知道。
        乙○○：好像假的，幹你娘。
        蘇燈照：好。
        ～～～～～～～～～～～～～
     (3)、98年3月28日11時20分02秒
        （前面略）
        蘇燈照：沒有要再拿嗎？
        乙○○：ㄏ阿？
        蘇燈照：沒有要再拿嗎？
        乙○○：沒錢，要怎麼拿。
        蘇燈照：嗯，沒有就一直欠下去，不然要怎樣。
        乙○○：ㄏ阿？
        蘇燈照：嗯？
        乙○○：好，不然再拿一個來。
        蘇燈照：怎麼了？
        乙○○：好阿。
        蘇燈照：你要過來拿再打給我。
        乙○○：現在嗎？
        蘇燈照：說你要再打給我。
        乙○○：我現在要過去拿。
        蘇燈照：嗯？
        乙○○：現在有嗎？
        蘇燈照：現在有阿。
        乙○○：好我現在過去。
        蘇燈照：你來順便幫我載一下。
    由上開通話內容可知，被告乙○○確實有以門號0000000000
    號行動電話與蘇燈照所使用之上開門號行動電話聯絡，2 人
    於98年3 月25日約定購買「一樣」數量之物，交易地點在元
    長鄉蘇燈照父親住處；依98年3 月26日之通話內容，被告乙○○詢問蘇燈照「有嗎？」，經蘇燈照確認有之後，2 人即
    約在中坑某處交易；而98年3 月28日之通話內容，蘇燈照詢
    問被告乙○○是否要再拿，被告乙○○表示沒有錢，經蘇燈
    照同意款項暫時賒欠，被告乙○○始向蘇燈照表示再拿「1
    個」，於確定蘇燈照有貨之後，被告乙○○即前往約定地點
    ，被告乙○○於偵查中所證述之交易情形，核與上開通話內
    容相符，應為真實。
３、由被告乙○○、蘇燈照2 人於98年3 月25日18時16分23秒之
    通話內容觀之，蘇燈照向被告乙○○表示「你如果要，我多
    拿起來給你」，可見蘇燈照是先向他人取得毒品，而非被告
    乙○○錢拿給蘇燈照後，再由蘇燈照去向他人購買；於同年
    3 月26日及3 月28日之通話內容，被告乙○○都是先向蘇燈
    照確定有貨後，2 人才相約見面，足認於98年3 月25日、26
    日及28日，被告乙○○與蘇燈照相約見面時，被告乙○○即
    可向蘇燈照取得毒品海洛因，並無錢先給蘇燈照，還要再等
    蘇燈照去拿毒品之情形，此與合資購買需收足合資金錢再聯
    絡賣主，或赴他處向賣主購買海洛因，才予分配交付海洛因
    予合資者之情形大不相同。參以被告乙○○於本院上開案件
    審理時所稱：我不知道蘇燈照出多少錢，蘇燈照沒有講說他
    要出多少錢，他拿多少我也不知道等語，亦與一般人合資前
    會先講明合資之金額、數量等之常情不符。再被告乙○○曾
    於電話中向蘇燈照埋怨海洛因品質太差，已如前述，且其2
    人於98年4 月21日12時09分18秒通話時，被告乙○○曾向蘇
    燈照提到「你跟他說看看，我是對你的，你對他阿」（見99
    年度偵字第1926號卷第99頁背面至第100 頁），顯然被告乙○○主觀上亦認知到其本身與蘇燈照及蘇燈照之藥頭間之關
    係，是「被告乙○○針對蘇燈照、蘇燈照針對藥頭」等2 段
    不同之買賣關係，蘇燈照與被告乙○○之間存有買賣交易關
    係甚明，是被告乙○○於本院上開案件審理時所證：我是經
    過蘇燈照向上游買毒品，我是跟他拿的，不是跟他買的云云
    ，顯然虛偽不實。
(三)、被告丙○○並未與蘇燈照合資購買海洛因，故被告丙○○於
    99年2 月10日9 時許，在本院以98年度訴字第551 號案審理
    蘇燈照販賣毒品案件之際，以證人身分供前具結，而就有無
    向蘇燈照購買毒品及無償轉讓海洛因此等與案情有重要關係
    之事項，為虛偽不實之證述，詳述如下：
１、被告丙○○於98年3 月2 日17時40分許，以0000000000門號
    行動電話與蘇燈照所持用之0000000000門號行動電話有「B
    （0000000000）：1 仟啦。A （0000000000）：什麼1 仟而
    已？B ：湊1 仟而已，不然呢？A ：這樣哦，1 仟還要跟我
    公家，好啦，好。B ：好」等對話，雖貌似二人合資，惟本
    院於99年3 月31日上開案件當庭勘驗98年3 月2 日17時19分
    49秒、29分9 秒之同一電話門號通訊監察錄音，有如下對話
    ：「B （0000000000）：你那裏有嗎？A （0000000000）：
    有，拿錢要去跟人拿。B ：ㄏ阿？A ：有，怎麼了？B ：給
    我1 千好嗎？A ：等一下，你都不要去幫忙拼一下錢。B ：
    跟你講，就沒辦法拼啦，有辦法拼，我怎會跟你要求。A ：
    你都講沒辦法拼，沒地方拼要怎麼辨。這錢晚上要給人的，
    真的啦。去跟人借的。B ：我明天先去跟人借看看有沒有1
    仟元不然那有辨法。A ：好阿，借阿」…、「B ：我籌有1
    仟囉啦，現在1 仟馬上有嗎？A ：有啊。B ：有喔。A ：你
    如果有錢就隨有」等語（詳見99年度偵字第1926號卷第100
    頁背面至第101 頁），被告丙○○顯係缺錢乃請求蘇燈照給
    其價值1000元之海洛因，為蘇燈照所拒，並要求被告丙○○
    向他人借錢湊1000元，被告丙○○湊足1000元後，才向蘇燈
    照購買海洛因，有審判筆錄附卷可佐。又被告丙○○於99年
    3 月31日9 時許，因上開案件在本院刑事第四法庭以證人身
    分供前具結證稱：「（受命法官問：是否知道你們總共買多
    少錢？）他沒有跟我講。（受命法官問：是否知道蘇燈照拿
    到多少毒品？）不知道。（受命法官問：是否知道蘇燈照拿
    多少錢？）不知道。」等語，有審判筆錄在卷可憑（詳見99
    年度偵字第1926號卷第103 頁背面至第104 頁），若被告丙○○與蘇燈照係合資購買海洛因，被告丙○○豈有不知渠等
    合資購買之海洛因金額、數量與蘇燈照出資額度之理，是前
    揭「1 仟要跟我公家」之語，實非「合資」之意。
２、蘇燈照確有無償轉讓海洛因予被告丙○○，而非如被告丙○○於本院上開案件具結後虛偽證稱之蘇燈照沒有請被告丙○○施用海洛因：被告丙○○於98年5 月18日15時59分許，在
    臺灣雲林地方法院檢察署第二偵查庭就蘇燈照之上開毒品案
    件，供前具結後證述：「（檢察官提示0000000000門號於98
    年4 月12日14時36分、15時54分、16時2 分之通訊監察譯文
    ，問：有無這幾通電話？是你跟誰通話？內容為何？）有這
    3 通電話，是我跟蘇燈照通話，我要向他買海洛因，這一次
    我有拿到海洛因，但是是他請我的，因為我沒有錢向他買。
    這一次我是在元長鄉西庄廟還他500 元，他請我夠施用一次
    的量。」等語（詳見99年度偵字第1926號卷第54頁），且同
    日13時許警詢時，員警係先提示0000000000門號動電話通訊
    譯文，詢問通訊內容及毒品交易有無成功，待被告丙○○答
    以交易未成功，員警始向被告丙○○詢問交易未成原因及蘇
    燈照請其多少海洛因，被告丙○○主動回答：「這次因為我
    有欠他錢，我拿錢還給他，他拿海洛因毒品請我」、「500
    元的海洛因毒品請我」等語（詳見99年度偵字第1926號卷第
    50頁），有警詢及偵訊筆錄在卷可佐，是蘇燈照請被告丙○○施用海洛因之事，顯與事實相符，被告蘇燈照確曾無償轉
    讓海洛因供被告丙○○施用。是被告丙○○於本院上開案件
    審理時以證人身分出庭具結所證：他（指蘇燈照）沒有（拿
    海洛因）請我（指被告丙○○），但是有一次他放在桌上，
    可能是沒有用完，在廟裡那裡。（詳見99年度偵字第1926號
    卷第64頁反面），顯然虛偽不實。
(四)、員警並無指示被告甲○○、乙○○及丙○○如何作證：雲林
    縣警察局虎尾分局偵查佐張乃仁於99年3 月31日9 時許，在
    本院審理上開案件時，以證人身分供前具結證稱：「筆錄都
    是照他們（即被告甲○○、乙○○及丙○○）講的，我們打
    字之後，還有給他們看過，才簽名的」、「我們在問被告、
    證人的時候，都是以譯文，來問他們，由他們回答。」、「
    （問：證人沒有針對問題回答，你們會怎麼辦？）照實記載
    。（問：那你原來的問題，要怎麼去得到答案？）他如果有
    講，我們才會寫，如果沒有講的話，就不會寫了」等語（詳
    見99年度偵字第1926號卷第91頁背面至第93頁背面），而被
    告乙○○及丙○○於同日稍後，皆在本院審理上開案件時翻
    異其詞，被告丙○○改稱：「（問：警察有無強迫你這樣講
    ？）沒有」、被告乙○○則改稱：「（問：你上次作證說是
    警察的意思？）我沒有這樣講」。被告甲○○亦於同日稍後
    ，在本院審理上開案件時改稱：「（問：警察有無說要你配
    合？）我沒有說他逼我怎麼樣。」、「（問：為何上次你沒
    有說買，是警察叫你這樣講，不是你自願講的）我應該沒有
    這樣講」等語（詳見99年度偵字第1926號卷第93頁背面至第
    95頁背面）。又被告甲○○雖於審判中稱其於偵查時毒癮發
    作、被告丙○○則稱偵訊時有吃安眠藥而頭暈云云，惟被告
    甲○○、乙○○及丙○○於警詢時均供稱其精神狀況很好，
    且渠等於偵查中與檢察官對答如流，並無毒癮發作或受藥物
    影響所致之意識不清症狀，是被告甲○○、乙○○及丙○○
    於偵查中所為之證述，均未受員警指示，而均係出於渠等之
    自由意志，殆可無疑。
(五)、被告乙○○之智識能力，足以分辨「買」與「拿」：被告乙○○雖於審判中證稱「拿、買我分不清楚」云云，惟其年已
    42歲，並非幼兒或失智老人，其於審判中亦陳稱：「（問：
    學歷？）國中畢業。（問：有無在外買過東西？）有買過。
    」，亦能迅速回答檢察官、辯護人、陪席法官及審判長之詰
    問，顯可充分理解詰問問題之意涵，並無任何智能障礙，是
    依其智識能力，難謂無法分辨「買」、「拿」有何不同。
(六)、綜上，被告甲○○、乙○○及丙○○上開辯解及審判中所為
    不實證述，顯係迥護蘇燈照之詞，應屬虛偽，而被告甲○○
    、乙○○及丙○○於偵訊及審判時，所為之先後證詞，必有
    其一為虛偽陳述，至為灼然，且被告甲○○、乙○○及丙○○是否向蘇燈照購買海洛因及蘇燈照是否無償提供海洛因供
    被告丙○○施用等情，與蘇燈照是否涉有上開案件所指罪責
    ，顯有重要關係，被告甲○○、乙○○及丙○○於審判中，
    經具結所為之證述，均足以影響於法院對另案被告蘇燈照罪
    嫌認定之結果，被告甲○○、乙○○及丙○○上開虛偽證述
    ，自與案情有重要之關係，另有被告甲○○、乙○○及丙○○於上開案件審理時供前具結之結文附卷可證（詳99年度偵
    字第1926號偵查卷第86頁、第120 頁、第87頁、第119 頁、
    86頁背面、第119 頁背面），是本件事證已臻明確，被告3
    人上揭偽證之犯罪事實，洵堪認定，應依法論科。
三、核被告甲○○、乙○○及丙○○所為，均係犯刑法第168 條
    之偽證罪。爰審酌被告甲○○、乙○○及丙○○施用毒品自
    害己身在前，復於法院審理過程對販毒者包庇在後，企圖使
    法院誤認事實，且事後仍否認犯行，惟其3 人均未有構成累
    犯之前科，此有臺灣高等法院被告前案紀錄表3 份附卷可憑
    ，另其3 人可能係怕蘇燈照事後報復，才會為其掩飾等犯罪
    之動機、手段及造成之損害等一切情狀，分別量處如主文所
    示之刑。
據上論斷，依刑事訴訟法第299 條第1 項前段，刑法第168 條，
判決如主文。
本案經檢察官陳詠薇到庭執行職務。
中    華    民    國    99    年    8     月    18    日
                  刑事第三庭  審判長法  官  林輝煌
                                    法  官  蕭雅毓
                                    法  官  張文俊
以上正本證明與原本無異。
如不服本判決，應於收受判決後10日內，向本院提出上訴書狀，
並應敘述具體理由；其未敘述上訴理由者，應於上訴期間屆滿後
20 日 內向本院補提理由書（均須按他造當事人之人數附繕本）
。「切勿逕送上級法院」。
                                    書記官  金雅芳
中    華    民    國    99    年    8     月    18    日
附錄本案論罪科刑法條全文：
中華民國刑法第168條（偽證罪）
於執行審判職務之公署審判時或於檢察官偵查時，證人、鑑定人
、通譯於案情有重要關係之事項，供前或供後具結，而為虛偽陳
述者，處7 年以下有期徒刑。

司法院資訊處製作；財團法人民間司法改革基金會備份。
